【裁判字號】    96,交聲更,16
【裁判日期】    970811
【裁判案由】    違反道路交通管理處罰條例聲明異議
【裁判全文】
臺灣新竹地方法院交通事件裁定        96年度交聲更字第16號
原處分機關
即移送機關  交通部公路總局新竹區監理所
異  議  人
即受處分人  甲○○
送達代收人  乙○○
上列異議人即受處分人因違反道路交通管理處罰條例案件，對於
交通部公路總局新竹區監理所民國95年11月14日所為之竹監自字
第裁50-E00000000號違反道路交通管理事件裁決書，聲明異議，
嗣受處分人不服本院於96年6 月29日所為之96年度交聲字第95號
裁定，提起抗告，經臺灣高等法院於96年8 月20日以96年度交抗
字第592號裁定撤銷發回更為裁定，本院裁定如下：
      主  文
異議駁回。
    理  由
一、按受處分人不服道路交通管理處罰條例第8 條所定主管機關
    所為之處罰者，得於接到裁決書之翌日起20日內，向管轄地
    方法院聲明異議，道路交通管理處罰條例第87 條第1項定有
    明文；又交通法庭認聲明異議不合法律上之程式，且無從補
    正者，應以裁定駁回之，道路交通案件處理辦法第18條亦定
    有明文。關於裁決書之送達，得由行政機關自行或交由郵政
    機關送達；處理違反道路交通管理事件，有關文書送達之程
    序，依行政程序法之規定送達，於應受送達人之住居所、事
    務所或營業所為之；又於應送達處所不獲會晤應受送達人時
    ，得將文書付與有辨別事理能力之同居人、受僱人或應送達
    處所之接收郵件人員，違反道路交通管理事件統一裁罰基準
    及處理細則第5 條及行政程序法第72條第1項、第73條第1項
    分別定有明文。
二、原處分意旨略以：異議人即受處分人甲○○所有之車號BO-6
    299號自小客車，於民國95年6月24日下午3時49 分許，於新
    竹縣光明加油站出入口旁，經警攔檢時發現異議人於94 年1
    月13日因酒後駕車受吊扣駕照處分（自94年4月20 日起至95
    年4月19日止），又於吊扣駕照期間之94年7月3 日再為警舉
    發酒醉駕駛，而自94年7月7日起至97年7月6日止受吊銷駕照
    之處分，經新竹市警察局填製竹市警交字第E00000000 號舉
    發違反道路交通管理事件通知單，舉發異議人有違反道路交
    通管理處罰條例第21條第1項第1款之規定。異議人未於應到
    案日期前繳納罰鍰，原處分機關乃於95年11月14日以竹監自
    字第裁50-E00000000號違反道路交通管理事件裁決書，依道
    路交通管理處罰條例第21條第1項第1款之規定，裁處異議人
    罰鍰新臺幣（下同）12,000元。
三、聲明異議意旨略以：異議人於95年6月24日下午3時49分於自
    己所有之車號BO-6299 號自小客車內午睡片刻，然並未駕駛
    ，詎料員警行經異議人車輛停靠處所新竹縣光明路光明加油
    站盤查時，竟斷憑個人臆測而認定異議人應有無照駕駛之行
    為，遂依交通管理處罰條例第21條第1項第1款之規定開單舉
    發異議人處以新臺幣12,000元之罰鍰，異議人並未有駕駛車
    輛之行為，且車輛停靠光明加油站係由異議人之胞弟駕駛，
    為此聲明異議云云（見96年度交聲他字第4號卷）。
四、經查：
（一）查本件異議人即受處分人甲○○之戶籍地址係設於「新竹
      縣峨嵋鄉石井9號之1」，為異議人所不否認；又經本院依
      職權向臺灣郵政股份有限公司新竹北埔郵局查詢結果，異
      議人甲○○已於95年10月18日，由其妻張賢慧以異議人代
      理人名義向新竹北埔郵局申請將原住所地址所應收郵件改
      投臺北市○○街177號1樓，有本院公務電話紀錄表、異議
      人改投郵件申請書及個人基本資料查結果各1 紙在卷可稽
      （見本院卷第7頁至第9頁）；按夫妻於日常家務，互為代
      理人，民法第1003條第1 項定有明文，是異議人之妻張賢
      慧自有權代理異議人向郵局申請將郵件改投他址。而原處
      分機關將本件裁決書交付郵政機關以雙掛號郵寄方式投遞
      至異議人之前開戶籍址，並按異議人申請轉投之地址「臺
      北市○○區○○街177號1樓」投遞，而於95年11月21日送
      達該址，由馥連清潔有限公司之受僱人代為收受等事實，
      有裁決書掛號送達回執影本1 紙在卷為憑（見本院96年度
      交聲字第95號卷第12頁），而「馥連清潔有限公司」係設
      於「臺北市○○區○○街177號1樓」，負責人為異議人甲
      ○○之妻張賢慧，於同址設有異議人甲○○擔任負責人之
      「利潔有限公司」，有公司基本資料電腦查詢資料2 紙附
      卷可按（見本院卷第10、11頁），加以「利潔有限公司」
      基本資料最後核准變更日期為92年3月4日，是「利潔有限
      公司」於本件裁決送達時設於「臺北市○○區○○街 177
      號1 樓」，而異議人與其妻於同一址分別設立二間公司，
      顯然該址對於異議人與其妻均為重要之營業處所，加以異
      議人於該址確實能收受送達，有本院送達證書1 份附卷可
      佐（見96年度交聲字第95號卷第22頁），是原處分機關向
      「臺北市○○區○○街177號1樓」所為之送達，依首揭規
      定，自應認定已合法送達無疑，是本件裁決書業於95年11
      月21日合法送達於異議人，應堪認定。
（二）末查，本件異議人遲至96年3 月26日提出本件異議，顯已
      逾道路交通管理處罰條例第87條第1 項所規定之20日不變
      期間，其聲明異議不合法律上之程式，且無從補正，核諸
      首揭規定、說明，自應將異議人之異議駁回。
五、退萬步言，縱認異議人異議未逾期，本件異議人並未爭執其
    自94年7月7日起至97年7月6日止受吊銷駕照之處分，於本件
    舉發時間為無照情事，僅爭執其並無駕駛行為（參96年度交
    聲他字第4號卷所附聲明異議狀）。然查：
  1.本件異議人確有駕駛行為一節，經異議人於警詢自承：「（
    自小客BO-6299 是否為你所駕駛的？）是我駕駛的。」，並
    經證人即舉發本件之警員李財熒、陳永明於異議人被訴酒後
    駕車公共危險案件之偵查程序時到庭證述屬實，證人李財熒
    證稱：「我們查獲時被告的車子撞在涼亭的柱子上，被告是
    坐在駕駛座上昏睡」、「車上只有他一人坐在駕駛座」，證
    人陳永明則證稱：「被告是坐在駕駛座上昏睡，排檔是打在
    倒車檔。被撞到的那個涼亭已經拆掉了。引擎還發動著。」
    、「我們還記錄他排檔打在倒車檔」（見本院卷第15頁、第
    20頁），且異議人酒後駕車之公共危險案件經本院以95年度
    竹交簡字第660號刑事簡易判決判處拘役59 日後，異議人亦
    未提起上訴而確定（判決見96年度交聲字第95號卷第15頁以
    下，判決送達證書見本院卷第22、23頁）。
  2.又異議人因上開公共危險案件經臺灣新竹地方法院檢察署檢
    察官傳喚執行，於95年11月21日到案，經檢察官訊問：「你
    因違背安全駕駛罪，經臺灣新竹地方法院判處拘役59日確定
    ？」，異議人答稱：「是的，我知道」，又問：「今天傳喚
    到案執行有何意見？」，異議人復答稱：「請求准予易科罰
    金」，有訊問筆錄、易科罰金審核表及繳納罰金收據影本各
    1 份等在卷可稽（見本院卷第25頁至第27頁），足認本院95
    年度竹交簡字第660號刑事簡易判決所認定之異議人於95年6
    月24日下午酒後駕車一節確屬事實，異議人此一駕駛行為確
    屬無照駕駛無疑，異議人所辯實不足採。是異議人確實有本
    件未領有駕駛執照駕車之違規行為，異議並無理由，惟依先
    程序後實體之原則，本件異議人之異議既已逾期，應程序上
    駁回，附此敘明。
六、據上論斷，應依道路交通案件處理辦法第18條，裁定如主文
    。
中    華    民    國    97    年    8     月    11    日
                        交通法庭法    官    黃美盈
以上正本證明與原本無異。
如不服本裁定，應於裁定送達後5日內向本院提出抗告狀。
中    華    民    國    97    年    8     月    11    日
                                書 記 官    吳美雲


司法院資訊處製作；財團法人民間司法改革基金會備份。
